【裁判字號】    96,簡上,132
【裁判日期】    971023
【裁判案由】    拆屋還地
【裁判全文】
臺灣高雄地方法院民事判決             96年度簡上字第132號
上  訴  人  乙○○（即甲○○之承當訴訟人）
訴訟代理人  丁玉雯律師
被上訴人    丁○○
            戊○○○
上 一  人
訴訟代理人  陳彥勝律師
上列當事人間請求拆屋還地等事件，上訴人對於民國96 年2 月2
日本院旗山簡易庭95年度旗簡字第156 號第一審簡易判決提起上
訴，經本院於民國97年10月2 日言詞辯論終結，判決如下：
        主  文
上訴駁回。
第二審訴訟費用由上訴人負擔。
      事實及理由
一、上訴人對原審判決提起上訴，其聲明上訴狀當事人欄雖未列
    被上訴人戊○○○，惟其上訴聲明已表明就原判決全部聲明
    不服，並請求被上訴人戊○○○拆屋還地，故此部分應係上
    訴人狀當事欄漏列，而非未對被上訴人戊○○○提起上訴，
    其事後提出之上訴理由狀補列被上訴人戊○○○（本院卷(一)
    第46頁），應為適法，合先敘明。
二、上訴人主張：坐落高雄縣桃源鄉○○段第397 地號土地（下
    稱系爭土地）為上訴人所有。緣上訴人甲○○之父即訴外人
    尤金玉於民國55年間將系爭土地如附圖所示Ａ（面積67平方
    公尺）、Ｂ（面積103 平方公尺）部分，分別無償借予被上
    訴人戊○○○之被繼承人簡登山及被上訴人丁○○之被繼承
    人董武興建房屋使用，而上訴人繼承取得系爭土地之所有權
    後，已依法終止兩造間之使用借貸契約，被上訴人自各已欠
    缺合法占有使用系爭如附圖所示Ａ、Ｂ部分土地之權源，上
    訴人自得依借用物返還請求權，請求被上訴人拆屋還地。又
    縱認系爭如附圖所示Ａ、Ｂ部分土地並非尤金玉借予簡登山
    及董武興建房屋使用，惟被上訴人戊○○○、丁○○抗辯上
    開Ａ、Ｂ部分土地係尤金玉分別與戊○○○、董武間成立之
    買賣契約關係而交付渠等占有使用，亦非實在，且即使有買
    賣關係存在，該等買賣契約亦因違反臺灣省山地保留地管理
    辦法第7 、8 條規定而屬無效，被上訴人戊○○○、丁○○
    並無任何占有使用系爭土地之正當權源，上訴人亦得本於所
    有物返還請求權，請求被上訴人拆屋還地。爰依借用物返還
    請求權及所有物返還請求權，請求被上訴人拆屋還地等語。
    並聲明：(一)被上訴人戊○○○應將坐落系爭土地上如附圖所
    示Ａ部分建物（面積67平方公尺）拆除，並將該部分土地返
    還上訴人。(二)被上訴人丁○○應將坐落系爭土地上如附圖所
    示Ｂ部分建物（面積103 平方公尺）拆除，並將該部分土地
    返還上訴人。(三)願供擔保，請准宣告假執行。
三、被上訴人戊○○○則以：伊係於59年間，以1 萬塊磚頭之代
    價，向甲○○之父尤金玉購買系爭如附圖所示Ａ部分土地興
    建房屋，雙方並約定伊於該土地上所興建之房屋外牆鋼筋，
    需提供尤金玉作為其日後興建房屋之依靠，惟因系爭土地為
    山地保留地，倘辦理過戶將遭收回，故乃未辦理所有權移轉
    登記。然系爭如附圖所示Ａ部分土地既係甲○○之父尤金玉
    基於雙方間之買賣契約而交付予伊興建房屋使用，伊自有占
    有使用系爭如附圖所示Ａ部分土地之權源，而非屬無權占有
    。又台灣省山地保留地管理辦法第8 條第1 項僅係取締規定
    ，並非效力規定，縱有違反，亦僅係應依同法第64條規定撤
    銷該買賣契約，並無民法第71條規定之適用，是即使伊與尤
    金玉間之買賣契約有違反上開規定，亦僅得由主管機關依同
    法第64條規定撤銷該買賣契約，上訴人自證尤金玉違反，而
    以該買賣契約無效為由，請求伊拆屋還地，顯屬權利濫用等
    語等語，資為抗辯。並聲明求為判決駁回上訴人之訴，且如
    受不利之判決，願供擔保請准免為假執行。
四、被上訴人丁○○略以：系爭如附圖所示Ｂ部分土地係伊父董
    武於55年間，以新台幣（下同）5,000 元之對價向尤金玉所
    買受，董武並在尤金玉、甲○○父子協助下，在該土地上興
    建房屋使用，並期約於尤金玉取得系爭土地之所有權後移轉
    予董武。而董武過世後，則經全體繼承人協議由伊取得坐落
    於系爭如附圖所示Ｂ部分土地上房屋之事實上處分權，故伊
    自有合法占有使用系爭如附圖所示Ｂ部分土地之權源，上訴
    人請求伊拆屋還地，非有理由等語置辯。並聲明求為判決駁
    回上訴人之訴。
五、原審為上訴人敗訴之判決，上訴人不服，提起上訴，並於本
    院聲明：(一)原判決廢棄。(二)被上訴人戊○○○應將坐落系爭
    土地上如附圖所示Ａ部分建物（面積67平方公尺）拆除，並
    將該部分土地返還上訴人。(三)被上訴人丁○○應將坐落系爭
    土地上如附圖所示Ｂ部分建物（面積103 平方公尺）拆除，
    並將該部分土地返還上訴人。(四)願供擔保，請准宣告假執行
    。被上訴人則均於本院聲明：上訴駁回。
六、兩造不爭執之事項：
  (一)系爭土地為原住民保留地，尤金玉於59年12月1 日辦理地上
    權設定，並於73年3 月23日因法定取得事由而登記取得系爭
    土地之所有權，嗣尤金玉於77年3 月28日死亡，再於79年2
    月10日由甲○○因分割繼承登記而取得系爭土地之所有權，
    甲○○復於96年9 月4 日將系爭土地以贈與為原因移轉登記
    予乙○○。有高雄縣美濃地政事務所96年5 月29日美地一字
    第0960003569號函暨土地登記簿及土地登記謄本在卷可證。
  (二)被上訴人戊○○○於系爭如附圖所示Ａ部分土地上興建未保
    存登記建物（面積67平方公尺）使用，現仍占有使用中。有
    原審勘驗筆錄、複丈成果圖附卷足憑。
  (三)被上訴人丁○○之父董武於系爭如附圖所示Ｂ部分土地上興
    建未保存登記之建物（面積103 平方公尺）使用，嗣董武過
    世後，由全體繼承人協議由被上訴人丁○○取得該建物之事
    實上處分權，現仍由被上訴人丁○○占有使用中。有原審勘
    驗筆錄、複丈成果圖及房屋附卷足憑。
七、本件兩造所爭執者厥為：(一)被上訴人戊○○○、丁○○是否
    有占有使用系爭如附圖所示Ａ、Ｂ部分土地之法律上權源？
    (二)上訴人請求被上訴人拆屋還地，有無理由？茲分別論述如
    下：
  (一)被上訴人戊○○○、丁○○是否有占有使用系爭如附圖所示
    Ａ、Ｂ部分土地之法律上權源？
  1.上訴人主張被上訴人並無合法占有使用系爭如附圖所示Ａ、
    Ｂ部分土地之法律上權源，惟為被上訴人所否認，被上訴人
    戊○○○抗辯系爭如附圖所示Ａ部分土地，係其於59年間，
    以1 萬塊磚頭之代價，向尤金玉所購買，而由尤金玉交付土
    地予其建屋使用，被上訴人丁○○則辯以系爭如附圖所示Ｂ
    部分土地係其父董武於55年間，以5,000 元之對價向尤金玉
    所買得，而由尤金玉交付土地並協助董武建屋使用，其本於
    繼承之法律關係，自得合法占有使用該土地等語。經查：
  (1)被上訴人戊○○○部分：
  按契約之成立本不以署名畫押為要件，故凡當事人間締結契
    約，其書面之形式雖不完全，而能以其他方法，足以證明其
    意思已有合致之表示者，自無妨於契約之成立，當然發生法
    律上之效力，最高法院20年上字第1727號判例要旨足資參照
    。
  證人簡忠信於原審證述：「大約在59至61年間，我姊夫戊○○○時常騎三輪車到荖濃的磚場載磚頭及砂石，當時我大約
    小學四、五年級，常常幫忙戊○○○，運回的磚頭有提供給
    尤金玉，我當時有問戊○○○及我父親簡登山，他們告訴我
    是用一萬塊磚頭之代價交換Ａ部分土地」等語（原審卷第13
    1 至132 頁），而證人簡忠信就其協助被上訴人戊○○○載
    運磚頭並提供部分予尤金玉之陳述，既係其親自與聞，並非
    聽聞他人傳述而來，且其雖與被上訴人戊○○○為2 親等之
    旁系姻親，但當無因此即甘冒身罹偽證罪之風險，而故為虛
    偽不實陳述之理，是其證詞應可採信。則依證人簡忠信上開
    證詞，其確有於59至61年間，協助被上訴人戊○○○載運磚
    頭，並將部分磚頭提供予尤金玉之事實，堪可認定。
  證人雷生妹亦於原審結證：「我知道戊○○○有向甲○○之
    父親尤金玉以1 萬塊磚頭的代價，購買系爭土地，因為戊○○○的房子，是我跟我的先生幫忙蓋的，我先生是泥水師父
    ，我是泥水小工，當時戊○○○的岳父就是我先生的姑丈簡
    登山，有告訴我們此事，當初我在桃源鄉高中村住了6 年，
    蓋房子時，地主尤金玉他們亦住在旁邊，大家都是好朋友，
    亦有談過戊○○○以1 萬塊磚頭購買系爭土地的事情。」、
    「我是在59年搬到桃園鄉高中村後，就開始幫戊○○○蓋房
    子，我們是一邊種田，一邊蓋房子，總共蓋3 年才完成」、
    「我與我的先生、我的先生的弟弟、弟妹幫忙蓋戊○○○的
    房子，整棟房子2 層樓土木結構都是由我們負責。」等語（
    原審卷第196 至199 頁），雖上訴人否認上開證人之證詞，
    惟查證人為不可代替之證據方法，如果確係在場聞見待證事
    實，而其證述又非虛偽者，縱令證人與當事人有親屬、親戚
    或其他利害關係，其證言亦非不可採信。是證人雷生妹雖與
    被上訴人戊○○○具有親屬情誼，惟雷生妹既就所見聞之事
    實而為證述，並無瑕疵，且核與證人簡忠信證述之情節大致
    相符，自可採信。則依證人雷生妹證詞，足證系爭如附圖所
    示Ａ部分土地，乃係被上訴人戊○○○於59年間，以1 萬塊
    磚頭之代價，向尤金玉所購買，而由尤金玉交付土地予戊○○○建屋使用甚明。
  又上訴人甲○○之父尤金玉興建房屋時，係與被上訴人戊○○○於系爭如附圖所示Ａ部分土地上所興建房屋牆壁相連結
    乙節，業據原審勘驗屬實，製有勘驗筆錄在可稽（原審卷第
    42 頁） ，並有被上訴人戊○○○所提出之房屋牆壁相連情
    形照片為證（原審卷第70頁），且為上訴人所不爭執。倘甲○○之父尤金玉係將系爭如附圖所示Ａ部分土地無償借予被
    上訴人戊○○○使用，則應預見將於短期內請求返還，以保
    障自身財產權意益，且更無將其興建房屋時，依靠被上訴人
    戊○○○興建房屋牆壁之理，否則嗣後請求被上訴人戊○○○拆屋還地，勢必損及自身房屋結構，由此益徵尤金玉應係
    認知已將系爭如附圖所示Ａ部分土地出售予被上訴人戊○○○，要無再向被上訴人戊○○○請求拆屋還地之可能，始有
    上開行為。
  又被上訴人戊○○○係於59、60年間於系爭如附圖所示Ａ部
    分土地上興建房屋，當時享有系爭土地所有權源者為甲○○
    之父尤金玉，已如前述，倘被上訴人戊○○○並未向尤金玉
    購買系爭如附圖所示Ａ部分土地，則自被上訴人戊○○○占
    有使用Ａ部分土地起，至尤金玉於77年間死亡時，期間長達
    17 、18 年間，尤金玉豈有任令被上訴人戊○○○占有使用
    Ａ部分土地，而不訴諸法律，要求被上訴人戊○○○返還Ａ
    部分土地之理？尤有甚者，果被上訴人戊○○○未買受Ａ部
    分土地，尤金玉於65、66年間改建其自有房屋時，更無不要
    求被上訴人戊○○○拆屋還地，以利其興建房屋之可能。然
    尤金玉並向被上訴人戊○○○請求拆屋還地，且甲○○於77
    年尤金玉死亡而繼承取得系爭土地之所有權後，迄至其於83
    年因受傷而陷入心神喪失止，長達6 年期間，亦未向被上訴
    人戊○○○請求拆屋還地，足認尤金玉、甲○○應係均肯認
    被上訴人戊○○○購買Ａ部分土地而得占有使用該部分土地
    。
  至證人即甲○○之妹賴尤家珍雖於原審證稱：當時系爭土地
    係伊父尤金玉無償借貸予董武及簡登山興建房屋使用，尤金
    山過世前，曾告知伊有與被上訴人討論何時歸還土地，但被
    上訴人均不回應，甲○○繼承系爭土地後，亦曾口頭向被上
    訴人請求返還土地等語（原審卷第209 至210 頁），惟證人
    賴尤家珍上開陳述，與證人雷生妹前揭證詞明顯不符，且倘
    尤金玉在世時及甲○○繼承系爭土地後，均曾向被上訴人催
    討返還土地，而未獲回應，則渠等焉有任令被上訴人繼續占
    用土地，而長期不採取法律行動之理？是證人賴尤家珍上開
    證詞，顯與常理有違，不足為採。
  上訴人雖另主張尤金玉興建房屋需用約21,203塊磚頭，不可
    能以1 萬塊磚頭建築完成，且尤金玉建築房屋時間係在65、
    66年間，不可能於59、60年間即收受1 萬塊磚頭云云，然縱
    使尤金玉興建房屋所需磚頭非僅1 萬塊，但尤金玉既預期改
    建房屋，則其於衡量Ａ部分土地之使用價值後，與被上訴人
    戊○○○約定由戊○○○以1 萬塊磚頭之對價買受Ａ部分土
    地，而以該1 萬塊磚頭作為其將來改建房屋之用，即非無可
    能，上訴人徒以尤金玉興建房屋所需磚塊非僅1 萬塊，而未
    審及土地價值之相對性，即謂尤金玉不可能以1 萬塊磚頭出
    售該部分土地云云，尚嫌速斷，而難採信。
  綜上各節，堪認被上訴人戊○○○抗辯系爭如附圖所示Ａ部
    分土地，係其於59年間，以1 萬塊磚頭之代價，向尤金玉所
    購買，而由尤金玉交付土地予其建屋使用等語，應可採信。
    上訴人主張系爭如附圖所示Ａ部分土地係由尤金玉無償借與
    被上訴人戊○○○之被繼承人簡登山使用云云，尚非足採。
  (2)被上訴人丁○○部分：
  按契約之成立本不以署名畫押為要件，故凡當事人間締結契
    約，其書面之形式雖不完全，而能以其他方法，足以證明其
    意思已有合致之表示者，自無妨於契約之成立，當然發生法
    律上之效力，最高法院20年上字第1727號判例要旨足資參照
    。
  證人張三埤於原審證述：「董武向尤金玉購買系爭土地，錢
    不夠，向我借一千元購買土地，我有借他一千元，才夠錢購
    買土地。」等語（原審卷第187 頁）；核與證人鄭達妹於原
    審結證：「因為我的老家在桃源鄉高中村，有一次我去找我
    的堂哥即丁○○之父董武，在他們家吃中飯，尤金玉剛好來
    找董武，問董武是否要買他的地，董武說要買，但祇有四千
    元可以買，尤金玉說要五千元才賣，董武就向妹婿張三俾借
    一千元，湊成五千元，並要求尤金玉把要出賣的地，測量明
    確再交付，尤金玉就拿好幾根木竿把地圍起來，並以繩子纏
    繞，說這就是要賣董武的地，董武就把五千元交給尤金玉，
    整個過程我都親眼目睹。」等語（原審卷第199 至201 頁）
    ，就董武向張三埤借款1,000 元湊足5,000 元之數，向尤金
    玉購買系爭如附圖所示Ｂ部分土地之情節尚屬一致，且證人
    為不可代替之證據方法，而證人張三埤、鄭達妹既係就渠等
    所見聞之事實而為證述，並無瑕疵，且互核大致相符，則渠
    等之證詞，自可採信。至證人張三埤與鄭達妹就張三埤交付
    董武1,000 元借款之地點所為之陳述，雖略有出入，惟考量
    借款時間久遠，二人對借款細節記憶稍有不一，尚屬合理，
    要難因此即認證人張三埤與鄭達妹之證詞不足採信。
  又董武興建之房屋占有系爭如附圖所示Ｂ部分土地，面積達
    103 平方公尺，且系爭土地北臨南橫公路，東倚高雄縣桃源
    鄉興中巷，Ｂ部分土地位於系爭土地最東側，二側臨路，係
    區位最佳、出入最便利之位置，如尤金玉僅係將Ｂ部分土地
    無償借予董武使用，應無於自己欲建屋使用之際，仍不向董
    武請求返還區位較佳之Ｂ部分土地之理。再董武於55年間於
    系爭如附圖所示Ｂ部分土地上興建房屋，當時享有系爭土地
    所有權源者為甲○○之父尤金玉，已如前述，倘被董武並未
    向尤金玉購買系爭如附圖所示Ｂ部分土地，則自董武占有使
    用Ｂ部分土地起，至尤金玉於77年間死亡時，期間長達22年
    間，尤金玉豈有任令董武占有使用Ｂ部分土地，而不訴諸法
    律，要求董武返還Ｂ部分土地之理？尤有甚者，果董武未買
    受Ｂ部分土地，尤金玉於65、66年間改建其自有房屋時，更
    無不要求董武平拆屋還地，以利其興建房屋之可能。然尤金
    玉並向董武請求拆屋還地，且甲○○於77年尤金玉死亡而繼
    承取得系爭土地之所有權後，迄至其於83年因受傷而陷入心
    神喪失止，長達6 年期間，亦未向董武請求拆屋還地，益徵
    尤金玉、甲○○應係均肯認董武購買Ｂ部分土地而得占有使
    用該部分土地之事實。
  至證人即甲○○之妹賴尤家珍雖於原審證稱：當時系爭土地
    係伊父尤金玉無償借貸予董武及簡登山興建房屋使用，尤金
    山過世前，曾告知伊有與被上訴人討論何時歸還土地，但被
    上訴人均不回應，甲○○繼承系爭土地後，亦曾口頭向被上
    訴人請求返還土地等語（原審卷第209 至210 頁），惟證人
    賴尤家珍上開陳述，與證人張三埤、鄭達妹前揭證詞明顯不
    符，且倘尤金玉在世時及甲○○繼承系爭土地後，均曾向董
    武催討返還土地，而未獲回應，則渠等焉有任令董武或其繼
    承人即被上訴人繼續占用土地，而長期不採取法律行動之理
    ？是證人賴尤家珍上開證詞，顯與常理有違，不足為採。
  綜上所述，足見被上訴人丁○○抗辯系爭如附圖所示Ｂ部分
    土地係其父董武於55年間，以5,000 元之對價向尤金玉所買
    得，而由尤金玉交付土地予董武建屋使用等語，應屬事實，
    堪予採信。上訴人主張系爭如附圖所示Ｂ部分土地係由尤金
    玉無償借與被上訴人丁○○之被繼承人董武使用云云，委無
    足採。
  2.次按「法律行為，違反強制或禁止之規定者，無效。但其規
    定並不以之為無效者，不在此限。」民法第71條定有明文。
    又「山地人民依前條規定取得或使用之土地及權利暨基地、
    林地上之土地改良物，除合法繼承或贈與於得為繼承人外，
    不得讓與轉租或設定其他負擔，並不得在取得耕作權、地上
    權期間內預期轉讓所有權」、「山地人民取得山地保留地所
    有權後如有移轉，其承受人以能自耕之山地人民或供工業用
    或供建築用者為限，違者其土地所有權之移轉無效」，55年
    至60年間有效施行之台灣省山地保留地管理辦法第8 條第1
    項、第2 項固分別定有明文；惟同辦法第64條1 項亦明定：
    「山地人民違反第8 條第1 項之規定，將其取得及使用之土
    地及其權利暨基地、林地上之土地改良物物讓與、轉租或設
    定其他負擔，或在取得耕作權地上權期間內預期轉讓所有權
    者，終止其租賃契約或訴請法院判決後撤銷其耕作權或地上
    權，並得視其情節輕重，限期停止聲請使用其他山地保留地
    之權利」，則綜合上揭規定全文以觀，違反系爭辦法第8 條
    第1 項之規定者，同辦法第64條第1 項既另定有違反之制裁
    效果，則該第8 條第1 項之規定，自應為取締規定，而非否
    認其法律行為效力之效力規定，故違反該第8 條第1 項之規
    定，尚無民法第71條前段規定之適用；至系爭辦法第8 條第
    2 項規定，則係在限制土地所有權移轉之物權行為，同條項
    既明定違反該規定者，其土地所有權之移轉無效，是該第8
    條第2 項規定，應屬否認其物權法律行為效力之效力規定，
    違反其規定者，即有民法第71條前段規定之適用。
  3.查系爭土地為原住民保留地，尤金玉於59年12月1 日辦理地
    上權設定，並於73年3 月23日因法定取得事由而登記取得系
    爭土地之所有權，已如前述，則尤金玉於59年間將系爭如附
    圖所示Ａ部分土地讓售予被上訴人戊○○○，及於55年間將
    系爭如附圖所示Ｂ部分土地讓售予被上訴人丁○○之被繼承
    人董武時，尤金玉既僅取得系爭土地之地上權，尚未依法取
    得系爭土地之所有權，且被上訴人戊○○○、丁○○之被繼
    承人董武均非屬尤金玉之血親或姻親關係之原住民，為兩造
    所不爭執，顯見尤金玉當時與被上訴人戊○○○、董武間係
    買賣契約係預期轉讓所有權，則依上揭說明，渠等間之買賣
    債權契約亦僅係違法台灣省山地保留地管理辦法第8 條第1
    項規定，而應由主管機關訴請法院判決確定後撤銷其地上權
    ，尚難因此即謂渠等間之買賣債權契約係違反民法第71條前
    段規定或民法第246 條規定，而屬無效。上訴人主張尤金玉
    與被上訴人戊○○○、丁○○之被繼承人董武間之買賣契約
    係屬無效云云，尚非有據。
  4.至山地人民取得山地保留地所有權後如有移轉，其承受人以
    能自耕之山地人民或供工業用或供建築用者為限，違者其土
    地所有權之移轉無效，55年至60年間有效施行之台灣省山地
    保留地管理辦法第8 條第2 項固有明文，然此規定乃係在限
    制土地所有權移轉之物權行為，前已敘及，而尤金玉於73年
    3 月23日因法定取得事由而登記取得系爭土地之所有權後，
    既尚未將系爭如附圖所示Ａ、Ｂ部分土地分別移轉予被上訴
    人戊○○○及丁○○之被繼承人董武，則本件自尚無適用上
    開規定之餘地，附此敘明。
  5.末按消滅時效完成，僅債務人取得拒絕履行之抗辯權，得執
    以拒絕給付而已，其原有之法律關係並不因而消滅。在土地
    買賣之情形，倘出賣人已交付土地與買受人，雖買受人之所
    有權移轉登記請求權之消滅時效已完成，惟其占有土地既係
    出賣人本於買賣之法律關係所交付，即具有正當權源，原出
    賣人自不得認係無權占有而請求返還。最高法院85台上字第
    389 號判例要旨可資參照。本件被上訴人戊○○○、丁○○
    之被繼承人分別占有使用之系爭如附圖所示Ａ、Ｂ部分土地
    ，既係尤金玉分別基於渠與被上訴人戊○○○、董武間之買
    賣契約關係而交付，則依民法第1148條前段規定，甲○○自
    應繼承尤金玉分別與被上訴人戊○○○、董武間就系爭如附
    圖所示Ａ、Ｂ部分土地之買賣契約關係，丁○○亦得依同條
    規定繼承Ｂ部分土地之買賣契約關係，從而，揆諸前揭判例
    意旨，被上訴人戊○○○、丁○○自得對甲○○主張依買賣
    契約之法律關係而分別有權占有使用系爭如附圖所示Ａ、Ｂ
    部土地。上訴人主張被上訴人並無合法占有使用系爭如附圖
    所示Ａ、Ｂ部分土地之法律上權源云云，即難採信。
  (二)上訴人請求被上訴人拆屋還地，有無理由？
    承上所述，被上訴人戊○○○、丁○○既得對甲○○主張依
    買賣契約之法律關係而分別有權占有使用系爭如附圖所示Ａ
    、Ｂ部土地，則甲○○本於借用物返還請求權及所有物返還
    請求權，請求被上訴人戊○○○、丁○○分別將坐落系爭如
    附所示Ａ、Ｂ部分土地上之建物拆除，並各將該部分土地返
    還上訴人，即屬無據。
八、至上訴人於本院雖聲請調取被上訴人戊○○○所有坐落Ａ部
    分土地上房屋之稅籍資料、董武於54至55年間之所得及財產
    清冊資料、聲請傳訊證人丙○○、己○○，並聲請將本件送
    請高雄市土木技師公會鑑定Ａ、Ｂ部分土地於59年間之交易
    價格、命被上訴人提出證人雷生妹一家人具有建築能力之技
    能證明云云，惟經核上訴人此部分之聲請及主張，係屬於第
    二審法院提出新攻擊防禦方法，勢必延滯訴訟，上訴人雖泛
    稱其於原審未提出上開攻擊防禦方法，係因原審未行使闡明
    權云云，但觀諸其書狀所稱原審應行使闡明權之事項，已事
    涉法院公開心證之範疇，而非屬闡明權之行使範圍，而上訴
    人復未依法釋明有民事訴訟法447 條第1 項但書各款事由，
    本院亦認為上訴人於本院始提出上開主張，並無上開規定但
    書各款之情形，是上訴人此項新攻擊防禦方法，違反民事訴
    訟法第447 條第1 、2 項之規定，依同條第3 項規定，應予
    駁回，本院自毋庸予以審究及調查。
九、綜上所述，被上訴人戊○○○、丁○○既各有占有使用系爭
    如附圖所示Ａ、Ｂ部分土地之法律上權源，上訴人本於借用
    物返還請求權及所有物返還請求權，請求被上訴人戊○○○
    應將坐落系爭土地上如附圖所示Ａ部分建物（面積67平方公
    尺）拆除，並將該部分土地返還上訴人，及請求被上訴人丁○○將坐落系爭土地上如附圖所示Ｂ部分建物（面積103 平
    方公尺）拆除，並將該部分土地返還上訴人，即無理由，不
    應准許。其假執行之聲請亦失所依附，應併予駁回。原審為
    上訴人敗訴之判決，及駁回其假執行之聲請，並無不合。上
    訴意旨指摘原判決不當，求予廢棄改判，為無理由，應予駁
    回。
十、本件事證已臻明確，兩造其餘攻擊防禦方法及舉證，核於判
    決結果不生影響，爰不一一論斷，附此敘明。
十一  據上論結，本件上訴為無理由，依民事訴訟法第449 條第1項
    、第78條，判決如主文。
據上論結，本件上訴為無理由，依民事訴訟法第436 條之1 第3
項、第449 條第1 項、第78條，判決如主文。
中    華    民    國    97    年    10    月    23    日
                  民事第一庭  審判長法  官  朱玲瑤
                                    法  官  陳宛榆
                                    法  官  劉惠娟
正本係照原本作成。
本判決不得上訴。
中    華    民    國    97    年    10    月    23    日
                                    書記官  王高山


司法院資訊處製作；財團法人民間司法改革基金會備份。
